【裁判字號】    92,訴,1046
【裁判日期】    920925
【裁判案由】    確認債權存在
【裁判全文】
臺灣士林地方法院民事判決  九十二年度訴字第一○四六號
    原      告    國賓石材有限公司
    法定代理人    乙○○
    訴訟代理人    路春鴻律師
                  陳詩文律師
    複  代理人    丙○○      .
    被      告    台灣中小企業銀行股份有限公司
                              設台北市○○區○○街三０號六樓
    法定代理人    甲○○      .
    訴訟代理人    蕭任智      .
右當事人間確認債權存在事件，本院於民國九十九年九月九日言詞辯論終結，判決如
左：
    主    文
原告之訴駁回。
訴訟費用由原告負擔。
    事實及理由
一、原告起訴主張：訴外人東健營造股份有限公司（下稱東健公司）前向被告承攬該
    行竹南分行及大園分行之新建工程，嗣東健公司再將其中部分工程委由原告施作
    ，而原告施作之部分已經完工，惟東健公司並未依約給付工程款予原告，總計積
    欠原告新台幣（以下同）二百一十萬三千三百七十元，其後東健公司雖清償部分
    款項，惟仍餘一百八十四萬八千三百三十元未清償，原告並已對東健公司聲請核
    發支付命確定在案。因東健公司對被告尚有工程款未領，原告乃依強制執行法第
    一百十五條之規定，向鈞院執行處聲請就東健公司對被告之債權強制執行，經鈞
    院以士院儀執九十二年執全速字第四七五號執行命令，就東健公司對於被告之工
    程款債權，在二百一十萬三千三百三十元及執行費一萬四千七百二十三元、郵資
    三百四十元之範圍內，予以扣押，禁止東健公司收取對被告之工程款債權或其他
    處分，被告亦不得對東健公司為清償。被告於收受鈞院之前開執行命令後，雖聲
    明異議，惟觀其所述理由，多屬似是而非，爰依強制執行法第一百二十條之規定
    ，提起本件訴訟，請求確認東健公司對被告間有一百八十四萬八千三百三十元之
    債權存在。
二、被告則以：原告向鈞院聲請核發執行命令後，被告已於九十二年七月七日以九十
    二年七月四日九二總繕字第○九二○○○九一四二號函向鈞院陳報，就債務人對
    被告之工程款債權，業已遵囑在二百一十萬三千三百三十七元及執行費一萬四千
    七百二十三元、郵費三百四十元之範圍內，予以扣押，且扣押之金額尚且超過原
    告請求確認之金額，是原告提起本件確認之訴，應無保證之必要，爰聲明請求駁
    回原告之訴等語置辯。
三、按「確認法律關係之訴，非原告有即受確認判決之法律上利益者，不得提起之」
    民事訴訟法第二百四十七條第一項前段定有明文。本件原告主張訴外人東健公司
    前向被告承攬該行竹南分行及大園分行之新建工程，嗣東健公司再將其中部分工
    程委由原告施作，而原告施作之部分已經完工，惟東健公司並未依約給付工程款
    予原告，仍餘一百八十四萬八千三百三十元未清償，原告並已對東健公司聲請核
    發支付命確定在案。因東健公司對被告尚有工程款未領，原告乃依強制執行法第
    一百十五條之規定，向鈞院執行處聲請就東健公司對被告之債權強制執行，經鈞
    院以士院儀執九十二年執全速字第四七五號執行命令，就東健公司對於被告之工
    程款債權，在二百一十萬三千三百三十元及執行費一萬四千七百二十三元、郵資
    三百四十元之範圍內，予以扣押，禁止東健公司收取對被告之工程款債權或其他
    處分，被告亦不得對東健公司為清償之事實，有原告所提臺灣臺北地方法院九十
    二年度促字第二三○一二號支付命令、確定證明書、本院九十二年六月十九日士
    院儀九十二執全速字第四七五號執行命令、九十二年八月一日士院儀九十二執全
    速字第四七五號通知各一份（均影本）為證，且為被告所不爭執，堪信為真實。
四、被告於收受本院前揭執行命令後，雖覆稱：「本行已遵囑就債務人東健營造股份
    有限公司對於本行之竹南分行及大園分行新建工程工程款債權，在新台幣貳佰壹
    拾萬仟佰拾柒元及執行費新台幣壹萬肆仟柒佰貳拾元、郵資新台幣佰
    肆拾元之範圍內，予以扣押在案。惟上開工程款係因原承攬人振茂營造有限公司
    財務發生困難無力完成，經雙方同意辦理意外結算後改由債務人東健營造股份有
    限公司及第三人欣業科技工程股份有限公司以連帶保證人身分共同接續承攬，該
    工程款應係屬該二家公司所共同擁有，惟該公司等迄未完成結算手續申領工程款
    ，併此敘明。」，此有原告所提臺灣中小企業銀行總行九十二年七月四日九二總
    繕字第○九二○○○九一四二號函影本一份可稽，惟被告到場後已自承之前工程
    款領款都是開東健公司的發票，後來因為東健公司沒有發票才開欣業公司的發票
    ，只要其中一家公司開發票就可領款等語（詳本院九十二年九月九日言詞辯論筆
    錄），並非東健公司與欣業公司必須共同行使權利，且被告亦辯稱其已遵照法院
    之執行命令將原告請求之金額全額扣押，原告提起本件確認之訴無保護之必要等
    語。被告對訴外人東健公司對其尚有工程款債權一百八十四萬八千三百三十元之
    事實既無爭執，則原告提起本件確認之訴，即無即受確認判決之法律上利益，應
    予駁回。
五、據上論結，原告之訴為無理由，依民事訴訟法第七十八條項判決如主文。
中      華      民      國    九十二    年      九      月    二十五    日
                                    臺灣士林地方法院民事第一庭
~B法      官  許永煌
右為正本係照原本作成。
如對本判決上訴須於判決送達後廿日內向本院提出上訴狀。
中      華      民      國    九十二    年      九      月    二十六    日
~B法院書記官  馮衍燕


司法院資訊處製作；財團法人民間司法改革基金會備份。
